臺灣臺中地方法院交通事件裁定　　　　100年度交聲字第288號
原處分機關　交通部公路總局臺中區監理所（臺中市監理站）
異　議　人
即受處分人　洪子傑
上列受處分人因違反道路交通管理處罰條例案件，對於交通部公
路總局臺中區監理所臺中市監理站100年1月7日所為之裁決（裁
監稽違字第裁61-Z8A015415號裁決書），聲明異議，本院裁定如
下：
    主    文
異議駁回。
    理    由
一、原處分機關【即交通部公路總局臺中區監理所臺中市監理站
    】略以：異議人即受處分人洪子傑（下稱受處分人）於民國
    99年10月27日上午9時53分許，駕駛車牌號碼281-HZ號營業
    一般大貨車（下稱系爭大貨車），在國道三號北上261公里
    處，因「經雷射槍測定行速122公里，限速110公里，超速12
    公里（測距662.3公尺）」而有違反道路交通管理處罰條例
    第33條第1項第1款規定之行為，經內政部警政署國道公路警
    察局古坑分隊員警以公警局交字第Z8A015415號違反道路交
    通管理事件通知單攔停舉發。原處分機關遂於100年1月7日
    製開裁監稽違字第裁61-Z8A015415號裁決書，依違反道路交
    通管理處罰條例第33條第1項第1款、第63條第1項第1款規定
    ，處罰鍰新臺幣（下同）3,500元並記違規點數1點等語。
二、聲明異議意旨略以：我於前揭時地遭警察以超速為由攔停舉
    發，警察告知我行車速度超過速限，並拿雷射測速槍測得數
    據給我觀看，但該雷射測速槍上並無系爭大貨車之相片或影
    像，如何能確定是我所駕駛之系爭大貨車超速違規？且本案
    舉發通知單上並未記載雷射測速槍之器號，如何能確認本案
    警察取締時所持用者究係何一雷射測速槍，為此聲明異議，
    請求撤銷原處分等語。
三、按汽車行駛高速公路，應依速限標誌指示，高速公路及快速
    公路交通管制規則第5條第1項前段定有明文；又汽車行駛於
    高速公路，行車速度超過規定之最高速限者，處汽車駕駛人
    3,000元以上6,000元以下罰鍰；汽車駕駛人駕駛汽車違反道
    路交通管理處罰條例第33條第1項規定者，除應依各該條所
    規定之罰鍰處罰外，並予各記違規點數1點，道路交通管理
    處罰條例第33條第1項第1款、第63條第1項第1款亦有明文。
    另違規車種為大型車，行駛高速公路行車速度超過規定之最
    高速限未滿20公里，並於應到案期限內繳納或到案聽候裁決
    者，最低金額罰鍰為3,500元，違反道路交通管理事件統一
    裁罰基準表亦有明定。
四、受處分人於99年10月27日上午9時53分許，駕駛系爭大貨車
    行經國道三號北上261公里處，因「經雷射槍測定行速122公
    里，限速110公里，超速12公里（測距662.3公尺）」之違規
    ，經內政部警政署國道公路警察局古坑分隊員警以公警局交
    字第Z8A015415號違反道路交通管理事件通知單當場攔停舉
    發，原處分機關遂於100年1月7日以裁監稽違字第裁61-Z8A0
    15 415號裁決書處罰鍰3,500元，並記違規點數1點等情，有
    前開舉發通知書、裁決書各件，及內政部警政署國道公路警
    察局第八警察隊100年5月11日公警八交字第1000870526號函
    附本案執行地點現場圖1件、本案攔停現場及「前有測速照
    相」標示牌之相片6張、本案舉發警員即證人呂志坤、葉特
    級之勤務分配表1件、受處分人為警攔停之現場錄音光碟1片
    、系爭大貨車駛至攔停現場之錄影光碟1片、雷射測速槍（
    即LTI廠牌、型號：ULTRALYTE 100LR、器號：UX009050號）
    之相片4張及其使用手冊1件附卷可證，並經本院調查時當庭
    勘驗前開錄音光碟及錄影光碟內容，製有勘驗筆錄在卷可按
    。受處分人固坦承於前揭時地，其有駕駛系爭大貨車為警攔
    停之事實，然否認其有超速違規之情事，並以前揭情詞置辯
    。經查：
  (一)本案舉發警員即證人呂志坤於本院調查時結證：我當日是與
    警員葉特級一起執行巡邏勤務，勤務內容包括交通違規取締
    及交通事故處理；本案是由我實際操作雷射測速槍測速，該
    測速槍器號是UX009050號，是我當日出勤時所領用；我是將
    警車停在國道3號北向261公里即林內、斗六交流道出口匝道
    的槽化線上進行測速；測速時，我是站在巡邏車右後方與護
    欄中間的位置，我把巡邏車的右後門打開，將雷射測速槍架
    在右後車門的上方門框上，用站立姿勢往南方向測速，雷射
    槍上方有一視窗，由我透過視窗對來車進行測速，視窗內有
    紅點，以該紅點對準車子車頭的正面，按下板機後就可測出
    該車速度及測距，雷射槍的紅點1次只能測1部車輛，從視窗
    內可看到道路與車輛，由紅點鎖定車輛，當時紅點鎖定受處
    分人駕駛的車輛，我按下板機顯示出行車速度後，我就開始
    攔查，過程中我視線都沒有離開受處分人駕駛的車輛；違規
    地點是三線道，受處分人是開在最外側靠近我們巡邏車的車
    道；我測得受處分人車輛超速違規後，直接關上車門，走到
    巡邏車後方，舉紅旗攔停受處分人，當時受處分人要下交流
    道，我舉紅旗攔停後，受處分人就直接把車停在槽化線上等
    語明確（見本院卷第67背面至68頁背面、第70頁至71頁背面
    ）。至證人呂志坤於本院調查時雖證稱：我現在忘記系爭大
    貨車的外觀、特徵等語。惟參諸警員即證人葉特級於本院調
    查時亦明確結證：99年12月27日上午8時至12時，我是與呂
    志坤共同執行巡邏勤務，勤務內容包括測速；由呂志坤負責
    測速及攔查，我則坐在警車內的副駕駛座，若有違規，呂志
    坤會通知我，我就按警示燈、錄影、開單；執勤地點及本案
    受處分遭攔停後停放位置，如卷附第19頁左上方照片巡邏車
    停放位置及右下方照片證人呂志坤標示之槽化線地點；本案
    呂志坤是站在巡邏車輛的右後方，以手持雷射槍對準車輛測
    速，並沒有使用三角架，右後車門並打開，這樣我才能聽到
    呂志坤通報我；呂志坤發現受處分人車輛超速後通知我，我
    除按警示燈外，並回頭在車內開始錄影，當時看到情形是有
    二部車，第一部是砂石車，第二部就是受處分人車輛，該砂
    石車是行駛在外側車道；呂志坤有先對砂石車測速，因為雷
    射測速槍測速時，按板機就會出現「噹」的響聲，但該次呂
    志坤沒有反應，所以該砂石車應該沒有超速，後來我又聽到
    「噹」一聲，呂志坤就跟我說超速，我就知道是系爭大貨車
    超速，因為當時目視範圍只有兩部車，就是砂石車及受處分
    人駕駛的系爭大貨車；攔停到受處分人駕駛的系爭大貨車後
    ，有當場將測得數據及測距給受處分人看等語（見本院卷第
    71 頁至72頁）。且受處分人於本院調查時亦自承：當時只
    有我一個人駕駛系爭大貨車，我本來是是要下交流道，系爭
    大貨車的車頭是白色、車身是深藍色，是框式樣式、有吊杆
    的大貨車，當時是空車，沒有載貨，該處是三車道，我當時
    是在中間車道要超越外線車道的砂石車，該砂石車本來也是
    駕駛在外測車道，我超越該砂石車後，我汽車前方的中、外
    線車道並沒有其他車，我超過該砂石車之後，距離匝道約有
    一公里，這時前方的中外線車道沒有其他的車子，接下來就
    看到警察舉紅旗攔停，我就停在槽化線上面；現場警察有拿
    雷射測速槍上的數據給我看等語（見本院卷第71頁），且經
    本院當庭勘驗證人葉特級錄影之案發現場錄影光碟，確有如
    證人葉特級及受處分人前揭所述之砂石車及系爭大貨車出現
    在錄影畫面中，且系爭大貨車旋即停靠在槽化線上，有勘驗
    筆錄在卷可按（見本院卷第72頁背面），核與證人葉特級前
    揭證述情節相符。則證人呂志坤以前開雷射測速槍測速後直
    至攔停受處分人駕駛之系爭大貨車之過程中，其視線均未離
    開系爭大貨車，並佐以及證人葉特級在現場經證人呂志坤通
    報旋即錄影所示之前開錄影畫面，乃至受處分前揭自承系爭
    大貨車及另一砂石車行經該處、其在為警攔停現場確有觀覽
    雷射測速槍所測得超速行駛等情以觀，足見證人呂志坤以前
    開雷射測速槍測得前揭超速行駛之違規車輛，確為系爭大貨
    車無訛。
  (二)況證人呂志坤以前開雷射測速槍測速當時為日間，且前開雷
    射測速槍一次僅能瞄準一個測速目標，因雷射光其光子大小
    與運動方向皆相同，每個波束頻率相等，以一束束緊密地排
    列著，彼此間分毫不差互相平行，使整個光束發射至極遠處
    也不會散開，屬「單點單臺」之測速方式，車輛如有超出設
    定之速限即鎖定，儀器係針對該車是進行偵測採證，在無遮
    蔽之情況下，儀器偵測不受其他車輛進行之影響，縱有他車
    於前後或併排行駛亦同，而偵測時間僅需約0.3秒，在其鎖
    定車輛後不需校正即可連續紀錄違規超速車輛，其鎖定車輛
    之有效距離更高達約數百公尺之範圍，若操作之警員測量錯
    誤，如未取得目標、目標超出測量範圍或太近、資料不足、
    儀器視線被阻擋或目標移出範圍、沒有穩定的瞄準目標、因
    瞄準不良或失去目標等，該雷射測速槍之螢幕會分別顯示錯
    誤之訊息如E01、E02、E03之字樣，根本不會出現「所偵測
    到的速度」、「所偵測到目標物的距離」等資訊，凡此均為
    承辦交通案件之職務上所知事項，是以前揭說明之雷射槍測
    速原理，該雷射槍之特性係1次僅能鎖定1臺車輛，並非1次
    鎖定多臺，且於鎖定車輛後，數據即固定，則以員警之執勤
    技巧及經驗，欲就某一特定車輛判定為超速之車輛，應非難
    事，縱雷射槍內並無照相功能，亦無誤認之可能。是本件舉
    發警察呂志坤配合目視查看車道中車輛動態，經確認受處分
    人駕駛之系爭大貨車違規超速無誤後，依法攔停製單舉發，
    顯無違誤。且衡諸證人呂志坤、葉特級二人與受處分人間互
    不相識乙節，亦據證人呂志坤、葉特級陳明在卷，證人呂志
    坤、葉特級當不至甘冒偽證之重罪風險而將其他車輛之數據
    加諸於受處分人、蓄意構陷受處分人有前揭交通違規之必要
    ，是其等二人前揭不利受處分人之證言，應堪採信。
  (三)另證人呂志坤所持用對系爭大貨車測速之雷射測速槍係LTI
    廠牌、型號：ULTRA LYTE 100LR、器號：UX009050號、規格
    125HZ【非照相式】之雷射測速槍，而該器號UX009050號雷
    射測速槍，係證人呂志坤於99年10月27日當日出勤時，自勤
    務單位領出，領出時並在領用登記簿上填具領用人及領用之
    雷射測速槍機號等情，業據證人呂志坤證述如前，並有內政
    部警政署國道公路警察局第八警察隊100年8月30日公警八交
    字第1000871027號復本院函併附前開器號UX009050號之雷射
    測速槍領用登記表影本在卷可佐。又前開器號UX00905號之
    雷射測速槍，業據經濟部標準檢驗局檢驗合格，有效期限自
    99年8月2日至100年8月31日，，本件受處分人駕駛系爭大貨
    車於99年10月27日經警測得行駛超速時，該雷達測速儀尚在
    檢定合格有效期限內乙節，此觀卷附經濟部標準檢驗局雷射
    測速儀檢定合格證書即明，益見前開雷射測速槍測得系爭大
    貨車有前揭超速違規之準確性及正確性當毋庸置疑。
  (四)末按執勤員警基於設備、人力、經費等現實狀況之考量，未
    必均有具照相、錄影功能之雷達測速槍得供使用，且考量交
    通違規行為多屬迅速、稍縱即逝及不可回復等特性，舉發機
    關或原處分機關若能提出更多之法定證據方法，諸如其他人
    證、書證、物證等證據資料，以供司法審查之交通法庭加以
    判斷該交通違規行為之存否，自屬允當，並不以提出採證照
    片、錄影為唯一之證據方法。職是，前開雷射槍測速器所測
    得受處分人駕駛系爭大貨車超速之數據，及取締警員即證人
    呂志坤、葉特級之前開證言，均足作為受處分人超速違規之
    證據，縱因舉發機關配備之該測速儀器不具照相功能而無採
    證照片，亦不影響受處分人有前揭駕駛系爭大貨車超速行駛
    違規行為之判斷。受處分人徒以本案未有照相採證等語置辯
    ，自無可採。
五、綜上所述，受處分人於前揭時地，駕駛系爭大貨車有前揭超
    速之違規行為，堪以認定。從而，原處分機關依道路交通管
    理處罰條例第33條第1項第1款、第63條第1項第1款及違反道
    路交通管理事件統一裁罰基準等規定，裁處受處分人罰鍰3,
    500元，並記違規點數1點，核無違誤，本件異議為無理由，
    應予駁回。
據上論斷，依道路交通管理處罰條例第87條第2項、道路交通事
件處理辦法第18條，裁定如主文。
中    華    民    國   100    年    8     月    31    日
                  交通法庭  法  官  何世全
以上正本證明與原本無異。
如不服本裁定，應於送達後5日內，向本院提出抗告狀。
                            書記官  陳建分
中    華    民    國   100    年    8     月    31    日